【裁判字號】    95,訴,487
【裁判日期】    950727
【裁判案由】    誣告
【裁判全文】
臺灣基隆地方法院刑事判決               95年度訴字第487號
公  訴  人    臺灣基隆地方法院檢察署檢察官
被      告    乙○○
上列被告因誣告案件，經檢察官聲請簡易判決處刑（九十四年度
偵字第四二二四號），茲本院認有刑事訴訟法第四百五十一條之
一第四項但書第三款情形，改依通常程序審理並判決如下：
    主  文
乙○○無罪。
    理  由
一、本案公訴意旨詳如檢察官原聲請簡易判決處刑書之記載（如
    附件）。
二、按犯罪事實應依證據認定之，無證據不得認定犯罪事實；不
    能證明被告犯罪者，應諭知無罪之判決，刑事訴訟法第一百
    五十四條第二項及第三百零一條第一項，分別定有明文。次
    按認定不利於被告之事實，須依積極證據，苟積極證據不足
    為不利於被告事實之認定時，即應為有利於被告之認定，更
    不必有何有利之證據；又事實之認定，應憑證據，如未能發
    現相當證據，或證據不足以證明，自不能以推測或擬制之方
    法，以為裁判基礎；被告否認犯罪事實所持之辯解，縱屬不
    能成立，仍非有積極證據足以證明其犯罪行為，不能遽為有
    罪之認定。而刑事訴訟法上所謂認定犯罪事實之積極證據，
    係指適合於被告犯罪事實之認定之積極證據而言，雖不以直
    接證據為限，間接證據亦包括在內；然而無論直接或間接證
    據，其為訴訟上之證明，須於通常一般之人均不致有所懷疑
    ，而得確信其為真實之程度者，始得據為有罪之認定，倘其
    證明尚未達到此一程度，而有合理之懷疑存在時，致使無從
    形成有罪之確信，根據「罪證有疑，利於被告」之證據法則
    ，即不得遽為不利被告之認定（最高法院三十年上字第八一
    六號、廿九年上字第三一０五號、卅年上字第一八三一號、
    四十年台上字第八六號及七十六年台上字第四九八六號判例
    意旨參照）。
三、本案公訴人以被告乙○○於得悉其掛名負責之藥局藥品係遭
    該藥局合夥人之一李兆麟醫師指示其診所丙○○、甲○○搬
    離，二人並無不法所有意圖與竊盜故意，竟仍向警方報案指
    陳二人竊盜，顯有誣告故意，固非無據。然經訊被告亦不否
    認於九十四年八月十二日發現藥局藥品不見，經報警調查後
    得悉係藥局合夥人之李兆麟醫師指示其診所二小姐搬離，經
    於警局製作剩餘藥品同意協調書後，於同年月廿日由另一合
    夥人謝承榮陪同前往警局對丙○○、甲○○提出竊盜告訴不
    諱，然堅決否認其有誣告故意，並辯稱：其不諳法令，但主
    觀上認為法律上其為藥局之負責人，藥局內之物品，未經同
    意，即予搬走，即應構成竊盜，非故為誣陷等語。
四、按誣告罪之成立，以意圖他人受刑事或懲戒處分，而為虛偽
    之告訴、告發、執告者為要件，所為虛偽係指明知無此事實
    故意捏造而言，若告訴人所訴事實非虛，即不能遽以誣告罪
    論處（最高法院四十年台上字第八八號、四十六年台上字第
    九二七號判例參照）。經查，本案兆榮藥局係由謝承榮與李
    兆麟合夥設立，並由謝承榮僱用被告任藥局負責人，九十四
    年八月十三日下午，被告前往藥局發現藥局內藥品遭竊，旋
    即至轄區基隆市警察局第一分局南榮路派出所報案（以下簡
    稱南榮所），經警員前往現場調查，得知係李兆麟指示其診
    所內丙○○、甲○○前往搬離，經警帶同李兆麟、丙○○、
    甲○○回派出所，並通知謝承榮（嗣由其妻代表前往）及李
    兆麟兄長亦同往，相關人士嗣於派出所內簽具「兆榮藥局剩
    餘藥品同意協調書」後離去，俟同年月廿日，被告由謝承榮
    陪往南榮所對十三日丙○○、甲○○於藥局負責人不知情擅
    行搬走藥品一節提出刑事竊盜告訴之經過，業據被告陳述在
    卷，核與南榮所承辦員警江世榮証陳一致，可堪信為真實。
    則被告告訴丙○○、甲○○於十三日搬走藥品一節，乃確有
    此事實存在，非屬捏造，且係本於其任藥局負責人對該藥局
    物品之事實上管領權遭侵害提出告訴，又告訴乃對事為之，
    對人則依告訴不可分之原則，告訴之效力及於全體共犯，故
    本案被告提出竊盜告訴，乃係對該藥局於十三日遭竊一案提
    出，至因警訊問得知丙○○、甲○○二人係應李兆麟指示前
    往搬離，而僅對丙○○、甲○○二人提告，未對李兆麟提告
    ，亦屬其對本件竊案告訴權之行使，非可謂被告已知丙○○
    、甲○○二人僅係協助清點搬運物品，即遽認被告提告係屬
    誣告。至丙○○、甲○○或李兆麟所為，是否主觀上有不法
    意圖？是否符竊盜構成要件？乃司法單位調查起訴或裁判之
    事項，不因而影響及被告之提告權。至原簽署之「協調書」
    ，更屬擅自搬離物品行為後之息訟行為，亦不因而影響及被
    告之刑事訴權而構成誣告罪。是被告辯稱無誣告故意，應可
    採信。此外，本案復查無其他任何積極証據，足認被告有何
    捏造事實，故意誣陷提告之事，乃事証不足，自應為被告無
    罪之諭知。
五、據上論斷，應依刑事訴訟法第四百五十二條、第三百零一條
    第一項，判決如主文。
本案經檢察官丁○○到庭執行職務。
中    華    民    國    95    年    7     月    27    日
                  刑事第五庭審判長法  官  陳志祥
                                  法  官  楊皓清
                                  法  官  陳玉雲
以上正本證明與原本無異。
對於本件判決如有不服，應於收受送達後10日內，向本院提出上
訴書狀，上訴於臺灣高等法院，並按他造當事人之人數附具繕本
。
中    華    民    國    95    年    7     月    28    日
                                  書記官  王毓嫻
附件：
臺灣基隆地方法院檢察署檢察官聲請簡易判決處刑書
                                      94年度偵字第4224號
    被      告  乙○○  男  39歲（民國○○年○月○日生）
                        住臺北市○○區○○街41巷7之3號
                        身分證統一編號：Ｚ000000000號
上列被告因誣告案件，業經偵查終結，認為宜聲請以簡易判決處
刑，茲將犯罪事實及證據並所犯法條分敘如下：
    犯罪事實
一、乙○○受僱於謝承榮擔任基隆市○○區○○路37號2樓兆榮
    藥局執業藥劑師，緣兆榮藥局合夥人謝承榮與李兆麟間關於
    該藥局停止營業後存貨之處理方式存有爭議，乙○○於民國
    94年8月12日下午前往兆榮藥局時，發現其內剩餘貨品不見
    ，經電話詢問丙○○（所涉竊盜罪嫌，另為不起訴處分），
    已知該些貨品係丙○○與甲○○（所涉竊盜罪嫌，另為不起
    訴處分）在李兆麟指示下清點造冊完畢搬至李兆麟診所內存
    放，且乙○○已於94年8月13日於基隆市○○路派出所與李
    兆麟、丙○○簽立「兆榮藥局剩餘藥品同意協調書」，其明
    知甲○○、丙○○並無不法所有之意圖與竊取上開協調書附
    件所示物品之故意，竟意圖使彼等受刑事處分，而於94年8
    月20日晚上18時20分許，前往基隆市警察局第一分局南榮路
    派出所報案，向該管公務員誣告甲○○、丙○○2人竊取兆
    榮藥局內物品，價值約新台幣166526元，嗣經甲○○、丙○○否認上情並提出告訴，為警循線偵辦，始知上情。
二、案經甲○○、丙○○訴由基隆市警察局第一分局報告偵辦。
    證據並所犯法條
一、訊據被告乙○○矢口否認涉有何誣告之犯行，辯稱：伊是兆
    榮藥局的法律上負責人，兆榮藥局內的東西，除了94年8月9
    日謝承榮搬走的之物品外，都是廠商的，放在兆榮藥局內，
    任何人都不能搬走云云。本件被告是否成立誣告罪嫌，當與
    「被告是否明知丙○○、甲○○未涉竊盜，仍於94年8月20
    日向警誣告2人竊盜」相關，此部份之事實，業據告訴人丙○○、甲○○指述綦詳，且據證人李兆麟、李重麟、陳怡伶
    、謝承榮、江世榮、高安妮、鍾華萍證述在卷，並有基隆市
    警察局南榮路派出所員警工作紀錄簿、兆榮藥局剩餘藥品同
    意協調書暨附件兆榮藥局剩餘藥品清單、基隆市警察局第一
    分局受理刑事案件報案三聯單（94年8月20日18時20分）各
    1份在卷可稽，被告既已於94年8月12日經電話詢問丙○○，
    已知丙○○、甲○○係在李兆麟指示下將系爭物品搬至李兆
    麟診所存放，於基隆市○○路派出所時，亦已知悉丙○○、
    甲○○僅係協助清點物品製作剩餘物品清單，2人並無不法
    所有意圖與竊盜之故意，竟仍於94年8月20日向警方報案指
    陳2人竊盜，顯有誣告之故意，被告犯嫌應堪認定。
二、核被告所為，係犯刑法第169條第1項之誣告罪嫌。
三、依刑事訴訟法第451條第1項聲請逕以簡易判決處刑。
    此    致
臺灣基隆地方法院基隆簡易庭
中    華    民    國    95    年    2     月    18    日
                          檢  察  官  樊  家  妍
本件正本證明與原本無異
中    華    民    國    95    年    2     月    22    日
                          書  記  官  王  建  龍
參考法條：
刑法第169條第1項
    意圖他人受刑事或懲戒處分，向該管公務員誣告者，處7年
    以下有期徒刑。
附記事項：本件係依刑事訴訟法簡易程序辦理，法院簡易庭得不
傳喚被告、輔佐人、告訴人、告發人等出庭即以簡易判決處刑；
被告、被害人、告訴人等對告訴乃論案件如已達成民事和解而要
撤回告訴或對非告訴乃論案件認有受傳喚到庭陳述意見之必要時
，請即另以書狀向簡易法庭陳述或請求傳訊。


司法院資訊處製作；財團法人民間司法改革基金會備份。
